臺灣彰化地方法院刑事判決             100年度交易字第60號
公  訴  人  臺灣彰化地方法院檢察署檢察官
被      告  黃錫沛
選任辯護人  朱浩萍律師
上列被告因過失傷害案件，經檢察官提起公訴（99年度偵字第
10353號），本院判決如下：
    主  文
黃錫沛犯業務過失致重傷罪，處有期徒刑伍月，如易科罰金，以
新臺幣壹仟元折算壹日。
    事  實
一、黃錫沛為合興機車行之負責人，平日需駕駛車輛出外載取修
    理機車所用之材料，駕駛車輛為其附隨業務，為從事駕駛業
    務之人。其於民國99年5月4日上午10時許，欲出外載取修車
    所用之碟剎盤，而駕駛向他人所借之車牌號碼Y7-0913號自
    用小貨車（登記車主為采貫企業有限公司），沿彰化縣彰化
    市○○路○段由南往北方向行駛，行至該路段192公里處時，
    本應注意汽車行駛時，駕駛人應注意車前狀況及兩車併行之
    間隔，隨時採取必要之安全措施；而依當時天氣晴朗、日間
    有自然光線、柏油路面、路面乾燥、無缺陷、無障礙物、直
    路，天氣、光線、路況及視距均良好等情形，並無不能注意
    之特別情事，適有柯江桂美騎乘車牌號碼F8K-357號重型機
    車，沿同方向行駛於機慢車道，當黃錫沛所駕駛之上開自用
    小貨車超越柯江桂美所騎乘之重型機車時，因疏於注意兩車
    併行應保持一定之安全間隔，致其貨車右後側車斗與柯江桂
    美所騎乘之重型機車左側手把發生擦撞，使柯江桂美人車倒
    地，並受有左側股骨粗隆間閉鎖性骨折、右側股骨粗隆下閉
    鎖性骨折、右側肱骨上端閉鎖性骨折及右側掌骨大拇指基底
    部閉鎖性骨折等傷害，經送醫治療後，迄今仍需復健治療，
    日後恐需靠輔助器材而行走，於100年5月5日經彰化縣政府
    鑑定為中度肢體障礙而領得殘障手冊，顯已受一肢以上之機
    能嚴重減損之重傷害。案發後經路人報警，黃錫沛在現場等
    候員警處理，向該管員警自首而接受裁判（起訴書漏載黃錫
    沛自首之事實，應予補充）。
二、案經柯江桂美訴由彰化縣警察局彰化分局報告臺灣彰化地方
    法院檢察署檢察官偵查起訴。
    理    由
一、按被告以外之人（包括證人、鑑定人、告訴人、被害人及共
    同被告等）於審判外之陳述雖不符刑事訴訟法第159條之1至
    之4等四條之規定，而經當事人於審判程序同意作為證據，
    法院審酌該言詞陳述或書面陳述作成時之情況，認為適當者
    ，亦得為證據；當事人、代理人或辯護人於法院調查證據時
    ，知有刑事訴訟法第159條第1項不得為證據之情形，而未於
    言詞辯論終結前聲明異議者，視為有前項之同意，同法第15
    9條之5定有明文。立法意旨在於傳聞證據未經當事人之反對
    詰問予以核實，原則上先予排除。惟若當事人已放棄反對詰
    問權，於審判程序中表明同意該等傳聞證據可作為證據；或
    於言詞辯論終結前未聲明異議，基於尊重當事人對傳聞證據
    之處分權，及證據資料愈豐富，愈有助於真實發見之理念，
    且強化言詞辯論主義，使訴訟程序得以順暢進行，上開傳聞
    證據亦均具有證據能力。查檢察官、被告及辯護人對於本案
    卷內相關證人之證述、文書卷證資料，有何不得為證據之情
    形，並未於原審言詞辯論終結前聲明異議，且有關本案證人
    之證述、文書卷證資料亦經原審於審理期日逐一提示、朗讀
    ，並告以要旨。於本院審判程序時，檢察官、被告及辯護人
    對證據資料表示無意見，本院審酌相關證人證述筆錄製成、
    文書卷證資料取得，並無證據顯示有何違背程序規定情事，
    依據上揭說明，均應具有證據能力。
二、訊據被告黃錫沛於本院審理時對於上揭過失致重傷之事實坦
    自承認，核與告訴人柯江桂美所指訴及證人葉秀昌於警詢及
    偵訊中所證述之情節大致相符，有並道路交通事故現場圖、
    道路交通事故調查報告表(一)、(二)、舉發違反道路交通管
    理事件通知單、車輛詳細報表、道路交通事故肇事人自首情
    形紀錄表、彰化縣警察局受理各類案件紀錄表、臺灣省彰化
    縣區車輛行車事故鑑定委員會100年1月17日彰鑑字第100560
    0126號函及所檢附之鑑定意見書、臺灣省車輛行車事故覆議
    鑑定委員會函、中華民國身心障礙手冊、現場照片9幀等各
    1份在卷足資佐證。而告訴人柯江桂美確因本件車禍受有左
    側股骨粗隆間閉鎖性骨折、右側股骨粗隆下閉鎖性骨折、右
    側肱骨上端閉鎖性骨折及右側掌骨大拇指基底部閉鎖性骨折
    等傷害，經送醫治療後，迄今仍需靠輔助器材四腳柺杖才可
    站立，而日常生活則需仰賴他人執行，未來若要行走至少須
    經2年之復健治療，且日後行走恐需靠輔助器材，其並因此
    於100年5月5日，經彰化縣政府鑑定為中度肢體障礙而領得
    殘障手冊，依刑法第10條第4項第4款規定之意旨，顯已受有
    一肢以上之機能嚴重減損之重傷害，此有彰化基督教醫院診
    斷書、財團法人彰化基督教醫院100年5月3日100彰基醫事字
    第10 0050008號函、員林郭醫院大村分院10 0年4月6日員郭
    分院醫字第100040602號函及其殘障手冊影本各一份存卷可
    參，足徵被告之自白確與事實相符，洵堪採信。
三、按刑法上所謂業務，係指個人基於其社會地位繼續反覆所執
    行之事務，其主要部分之業務固不待論，即為完成主要業務
    所附隨之準備工作與輔助事務，亦應包括在內（最高法院71
    年臺上字第1550號判例意旨參照）。此項附隨之事務，並非
    漫無限制，必須與其主要業務有直接、密切之關係者，始可
    包含在業務概念中，而認其屬業務之範圍。查本件辯護人雖
    為主張被告1年僅前往彰化市載運零件幾次，應不屬於附屬
    業務，惟查被告於本院審理時既已自承其為合興機車行之負
    責人，平日有駕駛車輛出外載取修理機車所用之材料之事實
    ，此與其主要修車業務有直接、密切之關係，故駕駛車輛應
    為其附隨業務，則被告自為從事駕駛為附隨業務之人，是辯
    護人此點所辯護於法殆有未合，並不能採為有利於之認定。
五、再按汽車行駛時，駕駛人應注意車前狀況及兩車併行之間隔
    ，並隨時採取必要之安全措施，此道路交通安全規則第94條
    第3項定有明文。被告駕車未注意遵守前揭規定，保持兩車
    併行之間隔，因而肇致本件車禍之發生，已違反該保護他人
    之交通法規；而依卷附交通事故調查報告表之記載，本件案
    發時之天候晴、日間有自然光線、柏油路面、乾燥、直路、
    無缺陷、無障礙物，天候、光線、路況及視距均良好，並無
    不能注意之情事，則其在同向行駛時，本應依上開規定注意
    兩車併行之間隔以隨時採取必要之安全措施，然其應注意、
    能注意、竟仍疏未依規定注意兩車併行之間隔，以隨時採取
    必要之安全措施，致使其所駕駛之車輛右後側車身碰撞告訴
    人所騎乘機車左側手把，導致告訴人因而人車倒地並受有如
    事實欄所述之重傷害，被告就告訴人上開重傷害之發生，顯
    有過失；且查告訴人確因本件車禍受有前述重傷害，已詳述
    如前，則本件被告過失之行為與告訴人所受重傷害之結果間
    ，自具有相當之因果關係。故本件被告業務過失致重傷害犯
    行洵堪認定，應依法予以論科。
五、查被告係以駕車為附隨業務之人，其因前揭業務過失致告訴
    人受重傷，是核被告所為，係犯刑法第284條第2項後段之業
    務過失致重傷害罪。起訴書依告訴人起訴時之傷勢，且未及
    查明被告係有以駕車為其附隨業務之事實，是認被告係涉犯
    刑法第284條第1項前段普通過失傷害罪，尚有未洽，惟因二
    者基本社會事實同一，爰依法變更起訴法條。又被告於肇事
    後仍停留現場，在未被有偵查犯罪職權之公務員發覺前，向
    前往處理車禍之彰化縣警察局交通警察隊彰化分隊警員自首
    犯罪，坦承肇事而接受裁判，此有彰化縣政府警察局道路交
    通事故肇事人自首情形紀錄表1紙附卷可憑，爰依刑法第62
    條前段規定減輕其刑。爰審酌被告駕車疏未注意車前狀況及
    與同行車輛應保持一定間隔，致釀本件車禍而導致告訴人受
    有重傷，衡酌告訴人身心痛苦程度及其家屬照料親人之憂心
    勞累，自應受有相當程度之刑事非難，惟考量被告前未有犯
    罪記錄，素行尚佳，有其臺灣高等法院被告前案紀錄表1份
    可稽，暨考量被告之智識程度、生活狀況，其犯後已坦承犯
    行，並已賠償告訴人新台幣20餘萬元，雖因能力有限，未能
    與告訴人達成和解，惟犯後態度仍不可不謂良好等一切情狀
    ，量處如主文所示之刑，並諭知易科罰金之折算標準，以示
    懲儆。
據上論斷，應依刑事訴訟法第299 條第1 項前段、第300 條，刑
法第284條第2項後段、第62條前段、第41條第1項前段，刑法施
行法第1條之1，判決如主文。
本案經檢察官劉欣雅到庭執行職務。
中    華    民    國   100    年    7     月    8     日
            刑事第六庭      法  官  葛永輝
以上正本證明與原本無異。
如不服本判決應於收受判決後10日內向本院提出上訴書狀，並
應敘述具體理由。其未敘述上訴理由者，應於上訴期間屆滿後
20日內向本院補提理由書(均須按他造當事人之人數附繕本)
「切勿逕送上級法院」。
告訴人或被害人對於判決如有不服具備理由請求檢察官上訴者，
其上訴期間之計算係以檢察官收受判決正本之日期為準。
中    華    民    國   100    年    7     月    8     日
                            書記官  林盛輝
附錄本案論罪科刑法條全文：
中華民國刑法第284條
（過失傷害罪）
因過失傷害人者，處6 月以下有期徒刑、拘役或5 百元以下罰金
，致重傷者，處1 年以下有期徒刑、拘役或5 百元以下罰金。
從事業務之人，因業務上之過失傷害人者，處1 年以下有期徒刑
、拘役或1 千元以下罰金，致重傷者，處3 年以下有期徒刑、拘
役或2 千元以下罰金。